【裁判字號】    89,上訴,680
【裁判日期】    890406
【裁判案由】    毒品危害防制條例
【裁判全文】
臺灣高等法院臺南分院刑事判決           八十九年度上訴字第六八號 Ｃ
      上  訴  人
      即  被  告  丙  ○  ○
      選任辯護人  楊  慧  娟  律師
右上訴人因毒品危害防制條例案件，不服臺灣臺南地方法院八十八年度訴字第九六九
號中華民國八十九年四月六日第一審判決（起訴案號：臺灣臺南地方法院檢察署八十
八年度偵緝字第六一五號），提起上訴，本院判決如左：
      主      文
原判決撤銷。
丙○○連續販賣第二級毒品，累犯，處有期徒刑捌年。
販賣所得新台幣壹萬壹仟伍佰元沒收，如全部或一部不能沒收時，以其財產抵償之。
      事      實
一、丙○○曾於民國（下同）八十三年間，因違反麻醉藥品管理條例案件，經法院判
    處有期徒刑四月確定，於八十三年五月二十一日易科罰金執行完畢後，仍不知悔
    改，復意圖營利，基於販賣毒品之概括犯意，分別於八十七年十二月間起，至八
    十八年一月二十七日凌晨左右止，先後在永康市舊良美百貨前，或不詳店名電動
    玩具店內，以每次一包每包新台幣（下同）二千元之價格，販賣第二級毒品安非
    他命與甲○○二次，另最後一次則以一包一千元價格售與甲○○；又於八十八年
    一月二十二日左右，在台南市○○路○段三八七號丁○○住處樓下，以三千五百
    元之價格販賣安非他命一包（重半錢）與丁○○；又於八十八年一月間，在其台
    南縣安定鄉港口村港口三六八之一號住處，先後二次每次一包，分別以每包一千
    元、二千元之價格販賣安非他命與乙○○。
二、案經台南市警察局移送台灣台南地方法院檢察署檢察官偵查起訴。
      理      由
一、訊據上訴人即被告丙○○矢口否認上開販賣安非他命行為，並辯稱：伊僅有施用
    安非他命，並未販賣安非他命與甲○○、丁○○、乙○○。本案係先詢問被告，
    再由游、蘇、黃三人供述向被告購買安非他命，此與一般所見，先由購毒者供出
    販毒者，再傳訊販毒者異。又八十八年三月間，曾有三位自稱台南市少年隊之警
    方人員於深夜一時餘，自行翻越伊家圍牆，為伊家人發現，因渠等未持搜索票，
    故未同意渠等入內，警方人員此舉實不相宜，警方人員有欲入人罪之疑，則被告
    販毒之證人證言亦有可疑。又證人乙○○於警訊時自稱其係被告親戚，惟黃某與
    伊家族並無任何親戚關係，且乙○○於鈞院所供警方人員告訴他丙○○已供述其
    販賣毒品犯行，故其始稱被告販賣毒品與他，此與乙○○在警訊證言前後矛盾，
    復無其他證據足以證明證人警訊時所言為真，應無證據力。證人丁○○於八十八
    年二月二十三日指認伊開車載陳汶宗至伊家樓下販賣安非他命與伊，但蘇某於八
    十八年九月九日於鈞院審理時，改稱「沒有向他（指被告）買過」、「我們一起
    向小惠買的，每人出二千五百元」其所言前後反覆不一，自不足作為被告販賣犯
    行之依據。證人甲○○固曾於警訊時，陳稱曾向被告購買安非他命，但其究係以
    何價格購買何等分量之安非他命，則無證據加以證明，其證言自不足採信。且被
    告被盤查當日，並未發現安非他命或所需之夾鍊袋、電子秤等工具，因之本案應
    無積極合理之證據證明被告犯行云云。經查：
(一)被告丙○○先後販賣安非他命與甲○○、丁○○、乙○○等事實，分據證人甲○○、丁○○於警偵訊中、乙○○於警訊中供證甚詳，其中證人甲○○於偵查中證
    稱：「（問：向順仔買過幾次？）三次，從八十七年十二月開始至八十八年一月
    二十六日或二十七日凌晨，有時在電玩店，有時在良美百貨前交錢或交貨，每一
    次買二千元，最後乙次買一千元。」等語；另證人丁○○於偵查中則證稱：「（
    問：你有否向丙○○買過安非他命？）有買過乙次，買三千五百元，在八十八年
    一月二十九日我被抓前一星期向他買的，是在我家門前交安非他命的，是陳汶宗
    介紹認識，丙○○打電話給我，問我要不要買安非他命，我說要，他本人拿貨來
    我家給我的。」等語；另證人乙○○亦於警訊中證陳：「（問：你向丙○○購買
    多少安非他命？）我向他買過二次，一次向他買壹仟元，另一次購買貳仟元。」
    等語，且於本院調查時坦認被告確實於八十八年一月間在其住處兩次交安非他命
    給伊吸用（見本院八十九年七月二十七日訊問筆錄），是則彼等證人就向被告購
    買安非他命之次數、時間、地點及金額均證述明確，並參諸被告與證人甲○○等
    人並無冤仇，甲○○等人應無故意設詞誣陷之理，是則其等證詞自堪信屬真實。
(二)被告於原審審理中雖一再否認認識證人甲○○等三人，然被告於警、偵訊中卻供
    稱安非他命是甲○○給伊的，若被告不認識證人甲○○，何以如此辯解？又偵查
    中被告供稱認識乙○○，並稱「他有向我借過錢」等語，而證人乙○○亦於警訊
    中證稱因與被告是同村的人所以認識被告，如被告不認識證人乙○○，何以會借
    錢與乙○○？再證人丁○○於原審審理中證稱：自八十七年二月間就認識被告，
    是陳汶宗介紹的等語，被告復供承認識陳汶宗等語，職是，如上所述被告應確與
    證人相識，被告否認與其等相識，無非是為撇清和證人之關係以圖卸免刑責，據
    此益徵被告應確有上開販賣毒品犯行，否則為何故意否認與證人相識之事實？至
    於證人甲○○、丁○○於原審審理中改稱：只是和被告一起出錢購買安非他命云
    云，但被告除否認認識證人外，亦否認曾與證人一同購買過安非他命，足見證人
    甲○○、丁○○於原審所證非真，乃因與被告相識而翻異前詞以迴護被告。另證
    人乙○○於原審審理時固證稱：因警員向他說被告有說是他賣安非他命給被告，
    他才反咬被告說是被告賣給他的云云，但負責查獲本案之員警林銀樹到庭作證，
    除否認有說被告指稱證人乙○○販賣毒品之事外，並證稱：是接獲乙○○吸毒之
    情報而申請搜索票，都沒有人指證乙○○販毒，乙○○在家就供出安非他命是向
    被告買的，也有打呼叫器給被告，但沒有回應等語，該員警與被告並無任何閒隙
    ，自無設詞虛偽證述之可能，可見證人乙○○於原審所證亦屬迴護被告之言並不
    足採。又證人乙○○於本院審理時又改稱：係被告無償轉讓伊施用云云，已難令
    人採信。此外，被告雖辯稱有員警欲違法搜索取證云云，惟依被告所述該等員警
    並未取得任何與本案有關之證據，故縱其所言屬實，亦與本案認定之事證無關，
    尚難依此而認本案證人是警方所安排誣陷被告者。
(三)又目前政府有鑑於毒品危害社會及國民健康甚鉅，因之查緝甚嚴，苟被告無從中
    賺取差價牟利，其縱係至愚亦無甘冒嚴刑峻罰及被查獲之風險，將上開安非他命
    供人無償吸用之理？益徵被告確有營利之意圖甚明。
    綜上所述，被告上開所辯，顯為事後卸責之飾詞，不足採信。其事證明確，犯行
    堪以認定。
二、按安非他命係屬毒品危害防制條例第二條第二項第二款所定之第二級毒品，核被
    告丙○○意圖營利販賣安非他命，所為係犯毒品危害防制條例第四條第二項之罪
    。被告販賣安非他命前之持有行為，本應以持有罪論，惟持有後進而販賣，其持
    有之低度行為應為販賣之高度行為所吸收，故不另論罪。又被告先後多次販賣行
    為，時間緊接，犯罪構成要件相同，顯係基於概括犯意所為，為連續犯，依刑法
    第五十六條之規定，論以一罪，並除販賣安非他命之法定本刑為無期徒刑部分外
    ，加重其刑；又被告曾於八十三年間，因違反麻醉藥品管理條例案件，經法院判
    處有期徒刑四月確定，於八十三年五月二十一日易科罰金執行完畢，有台灣台南
    地方法院檢察署刑案資料查註紀錄表、本院被告全國前案紀錄表各乙紙可稽，五
    年內再犯本件有期徒刑以上之案件，為累犯，除販賣安非他命之法定本刑為無期
    徒刑部分外，依法加重其刑；爰遞加重之。
三、原審認被告販賣第二級毒品安非他命之罪證明確，因予以論罪科刑，固非無見，
    惟（１）原判決事實欄未記載被告連續販賣第二級毒品安非他命與乙○○之犯罪
    時、地，即有未洽。（２）原判決事實欄載被告係基於「營利之意圖」販賣安非
    他命，惟判決理由漏未說明其認定被告有營利意圖之依據，顯有不妥。（３）原
    判決理由第四頁第十九行認被告先後販賣安非他命，為連續犯，應依刑法第五十
    六條之規定，加重其刑，惟第五頁第一行又謂不再加重被告之刑，前後矛盾，亦
    有未妥。（４）原判決理由第五頁第五、六行載「    ．．．，為累犯，惟如前
    所述販賣第二級毒品罪之法定最高本刑為無期徒刑，依法仍不得再加重其刑。．
    ．．」，惟累犯依刑法第四十七條之規定係應加重其刑，而販賣第二級毒品罪之
    法定刑除最高本刑為無期徒刑，依法不得再加重外，其餘之法定刑，尚非不得加
    重其刑，詎原判決理由竟謂「依法仍不得再加重其刑」，亦有未洽。被告上訴意
    旨空言否認犯罪而指摘原判決有不當之處，雖無理由，然原判決既有上述可議之
    處，自應由本院將原判決予以撤銷改判。爰審酌被告之素行、犯罪之動機、目的
    、手段、犯罪後否認犯行尚乏悔意、販賣毒品數量及對社會所生危害等一切情狀
    ，仍量處被告如主文第二項所示之刑。另被告販賣毒品所得之金額共計一萬一千
    五百元雖均未扣案，仍應依毒品危害防制條例第十九條第一項予以宣告沒收，如
    全部或一部無法沒收時，以其財產抵償之。
據上論斷，應依刑事訴訟法第三百六十九條第一項前段、第三百六十四條、第二百九
十九條第一項前段，毒品危害防治條例第四條第二項、第十九條第一項，刑法第十一
條前段、第五十六條、第四十七條，判決如主文。
本案經檢察官蘇南桓到庭執行職務。
中    華    民    國      八十九      年      八      月      十五      日
                                  臺灣高等法院臺南分院刑事第一庭
                                      審判長法官  鄭    文    肅
                                            法官  楊    明    章
                                            法官  王    浦    傑
右正本證明與原本無異。
如不服本判決，應於判決送達後十日內向本院提出上訴狀，其未敘述理由者並應於提
出上訴狀後十日內向本院補提理由書（應附繕本)。
                                      法院書記官  蔡    振    豐
中    華    民    國      八十九      年      八      月      十七      日
附錄法條：
毒品危害防制條例第四條第二項：製造、運輸、販賣第二級毒品者，處無期徒刑或七
                              年以上有期徒刑，得併科新臺幣七百萬元以下罰金
                              。


司法院資訊處製作；財團法人民間司法改革基金會備份。
